【裁判字號】    95,易,3131
【裁判日期】    951215
【裁判案由】    詐欺
【裁判全文】
臺灣臺中地方法院刑事判決              95年度易字第3131號
公  訴  人  臺灣臺中地方法院檢察署檢察官
被      告  丙○○
上列被告因詐欺案件，經檢察官提起公訴（95年度偵字第13960號）
，被告於準備程序中就被訴事實為有罪之陳述，受命法官於聽取當
事人之意見後，由本院合議庭裁定由受命法官獨任以簡式審判程序
判決如下：
    主    文
丙○○幫助意圖為自己不法之所有，以詐術使人將本人之物交付
，處有期徒刑伍月，如易科罰金，以銀元參佰元即新台幣玖佰元
折算壹日。門號0000000000號行動電話壹支沒收。又意圖為自己
不法之所有，而侵占遺失物，處罰金新臺幣伍仟元，罰金如易服
勞役，以新臺幣壹仟元折算壹日。
    犯罪事實
一、丙○○於民國95年6月26日，在基隆市五堵區、六堵區內某處
    拾獲傅建翔所有之皮夾1個，內有傅建翔所有國民身分證1張
    （係傅建翔於92年4月14日遺失），竟意圖為自己不法之所有
    ，將其所拾得之上開國民身分證侵占入己。
二、丙○○於民國95年5月間，因經濟狀況不佳，見有雜誌刊登收
    購帳戶存摺之廣告，明知銀行帳戶為任何人均得自行申辦，
    無需以付費之方式向他人收購使用，而其如將自己所有之帳
    戶提供予該並無任何信賴關係之收購者使用，將可能因此幫
    助他人為包含詐欺取財在內之財產犯罪，詎其竟仍因需錢孔
    急，基於縱使因此而生幫助他人為詐欺取財之犯罪結果，亦
    不違背其本意之犯意，於95年6月13日經由雜誌刊登之廣告
    ，與自稱「陳老師」、真實姓名年籍不詳之成年男子相約於
    台中市○○○路附近見面，由該自稱「陳老師」者交付門號
    為0000000000號行動電話1支予丙○○，作為指示銀行開戶
    事宜之用，丙○○乃於95年6月22日至合作金庫銀行南豐原
    分行開立0000000000000號帳戶，並辦理網路銀行轉帳密碼
    ，旋即於同日在台中縣豐原火車站前，將上開銀行帳戶之存
    摺、金融卡、密碼及網路銀行轉帳密碼，交予上開自稱「陳
    老師」之成年男子，該「陳老師」所屬之不法集團成員收受
    上開存摺、提款卡及密碼後，即共同基於意圖為自己不法所
    有之犯意聯絡，於95年6月27日10時30分許，撥打電話予甲
    ○○，佯稱甲○○之信用卡遭盜領，需將所有存款轉入國家
    安全監管帳戶內，使甲○○陷於錯誤，而於同日匯款新台幣
    （下同）94萬5千元至丙○○上開帳戶內，旋遭該不法集團
    成員利用網路銀行轉入不詳帳號內，甲○○又於95年6月28
    日先後2次至台北縣樹林市農會填寫匯款申請書，欲匯款498
    萬元至丙○○上開帳戶，均因農會人員察覺有異，故意將戶
    名填寫錯誤，乃至匯款並未成功。嗣於95年6月29日11時40
    分許，丙○○接獲自稱「陳老師」之人指示，至合作金庫銀
    行南豐原分行查詢其上開帳戶無法操作網路銀行之原因，為
    警當場查獲，並扣得上開「陳老師」交付供丙○○犯罪所用
    之行動電話1支及傅建翔國民身分證1張。
三、案經台中縣警察局報告台灣台中地方法院檢察署檢察官偵查
    起訴。
    理    由
一、上開犯罪事實，業據被告丙○○於偵警詢、偵訊及本院審理
    中坦承不諱，核與證人即被害人甲○○於警詢時之指述相符
    ，並有上開帳戶之往來明細表1紙、台北縣樹林市農會匯款
    申請書2份、遺失身分證詳細畫面資料1紙、合作金庫銀行網
    路銀行客戶資料查詢表1份存卷足稽，復有門號0000000000號
    行動電話1支及傅建翔國民身分證1張扣案可資佐證，足見被
    告之自白確與事實相符，堪以採信。本件事證明確，被告犯
    行堪以認定。
二、核被告所為，係犯刑法第30條第1項、刑法第339條第1項之
    幫助詐欺取財罪及刑法第337條之侵占遺失物罪。被告就詐
    欺取財罪部分為幫助犯，爰依刑法第30條第2項減輕其刑。
    公訴人雖認被告係詐欺取財罪之共同正犯，然按刑法上之共
    同正犯，需以共同犯罪之意思參與構成犯罪事實之一部；而
    所謂幫助犯，係指以幫助之意思，對於正犯資以助力，而未
    參與實施犯罪之行為者而言。查被告雖有將上開帳戶之存摺
    、提款卡及密碼資料提供予詐欺者使用，並由自稱「陳老師
    」者之詐騙集團成員處取得上開行動電話1支供申辦銀行帳
    戶時聯絡使用，然並無證據顯示被告有為詐騙集團成員收購
    其他人頭帳戶，或撥打詐騙電話，或領取詐欺所得之詐欺取
    財構成要件行為，固無從認屬上開詐欺取財行為之共同正犯
    ，惟被告將其所有之上開銀行帳戶提供予他人作為遭詐欺取
    財之被害人匯款指定之帳戶，乃係基於幫助他人詐欺取財之
    犯意，而被告提供上揭帳戶予他人之行為，復屬詐欺取財構
    成要件以外之行為，則被告自屬以幫助之意思，參與詐欺取
    財構成要件以外之行為，應以詐欺取財之幫助犯論，公訴人
    認其係共同正犯，尚有未洽。又被告所犯侵占遺失物之犯行
    ，雖未記載於起訴書內，然經蒞庭檢察官當庭追加起訴，本
    院自應併予審酌。被告所犯上開2罪，犯意個別，罪名互異
    ，應予分論併罰。爰審酌被告之素行、教育程度、犯罪動機
    ，其本身雖未實際參與詐欺取財行為，但其提供帳戶供他人
    逃避犯罪之查緝，卻適足以使犯罪集團肆無忌憚從事詐欺取
    財犯行，不僅助長犯罪歪風及增加追緝犯罪之困難，更造成
    被害人求償無門之窘境，及犯罪後之態度等一切情形，分別
    量處如主文所示之刑，並分別諭知易科罰金及易服勞役之折
    算標準。按行為後法律有變更者，適用行為時之法律，但行
    為後之法律有利於行為人者，適用最有利於行為人之法律，
    刑法第2條第1項定有明文，查被告行為後，刑法及刑法施行
    法業於94年2月2日修正公布，並於95年7月1日施行，其中刑
    法第41條第1項前段關於易科罰金之折算標準已由舊法之銀
    元100元、200元、300元修正為新台幣1千元、2千元、3千元
    ，且罰金罰鍰提高標準條例第2條業已刪除，因屬科刑規範
    事項之變更，其折算標準為裁判時所應諭知，自有就新舊法
    規定比較之必要，經比較新舊法結果，被告行為後之新法並
    未較有利於被告，是依刑法第2條第1項前段之規定，本件應
    適用被告行為時之舊法即依修正前刑法第41條第1項前段、
    修正前罰金罰鍰提高標準條例第2條之規定，諭知以銀元300
    元折算1日為易科罰金之折算標準。又被告行為後，刑法第4
    2條亦經修正公布，修正前刑法第42條第2項之規定：「易服
    勞役以1元以上3元以下，折算1日。但勞役期限不得逾6個月
    。」，又被告行為時之易服勞役折算標準，依修正前罰金罰
    鍰提高標準條例第2條前段（現已刪除）規定，就其原定數
    額提高為100倍折算1日，則本件被告行為時之易服勞役標準
    ，應以銀元3百元折算1日，經折算為新臺幣後，應以新台幣
    9百元折算為1日。惟修正後之刑法第42條第3項則規定：「
    易服勞役以新台幣1千元、2千元或3千元折算1日。但勞役期
    限不得逾1年。」，是修正後之規定將折算標準提高，使行
    為人易服勞之日數減少，如折算結果，未逾六月之日數，則
    新法之規定，顯較有利於行為人，比較新舊法結果，自適用
    修正後刑法第42條第3項之規定，以新台幣1千元折算1日為
    易服勞役之折算標準。扣案門號0000000000號行動電話1支
    ，係自稱「陳老師」之詐騙集團成員交予被告供犯罪所用之
    物，業據被告供陳在卷，爰依刑法第38條第1項第2款之規定
    ，併予宣告沒收。至被告雖自白曾先後3次提供8個銀行帳戶
    、提款卡及密碼，幫助自稱「陳老師」之詐欺集團成員為詐
    欺犯行，然此部分除被告自白外，並無銀行開戶資料或遭詐
    欺之被害人匯款資料等為佐證，復未經公訴人提起公訴，本
    院尚無從審酌，復予敘明。
據上論斷，依刑事訴訟法第273條之1第1項、第299條第1項前段
，刑法第2條第1項、修正前刑法第30條第1項、第2項、刑法第
339條第1項、第337條、修正前刑法第41條第1項前段、刑法第42
條第3項、第38條第1項第2款，罰金罰鍰提高標準條例第1條前段
、修正前罰金罰鍰提高標準條例第2條，現行法規所定貨幣單位
折算新台幣條例第2條，判決如主文。
本案經檢察官乙○○到庭執行職務。
中    華    民    國    95    年    12    月    15    日
                   刑事第二庭   法  官  陳姵君
上正本證明與原本無異。
如不服本判決，應於送達後十日內向本院提出上訴狀（須附繕
本），上訴於台灣高等法院台中分院。
                                書記官  莊金屏
中    華    民    國    95    年    12    月    15    日
附錄論罪科刑法條
中華民國刑法第339條
意圖為自己或第三人不法之所有，以詐術使人將本人或第三人之
物交付者，處五年以下有期徒刑、拘役或科或併科一千元以下罰
金。
以前項方法得財產上不法之利益或使第三人得之者，亦同。
前二項之未遂犯罰之。


司法院資訊處製作；財團法人民間司法改革基金會備份。
